臺灣嘉義地方法院刑事判決　　　　　　　100年度訴字第601號
公　訴　人　臺灣嘉義地方法院檢察署檢察官
被　　　告　蕭宏雄
上列被告因違反森林法案件，經檢察官提起公訴（100年度偵字
第3861號），因被告於本院準備程序中就被訴事實為有罪之陳述
，經本院合議庭裁定由受命法官獨任以簡式審判程序審理判決如
下：
    主  文
蕭宏雄犯森林法第五十二條第一項第六款之竊取森林主產物罪，
處有期徒刑陸月，併科罰金新臺幣伍萬參仟伍佰參拾元，徒刑如
易科罰金，罰金如易服勞役，均以新臺幣壹仟元折算壹日。
    犯 罪 事 實
一、蕭宏雄意圖為自己不法之所有，基於竊取及使用車輛搬運森
    林主產物之犯意，於民國（下同）100年5月24  日下午，駕
    駛車牌號碼2U-2500號自用小客貨車前往嘉義縣阿里山鄉大
    埔事業區第214林班地X座標：231219，Y座標：0000000處（
    非保安林），未經許可，徒手將他人業經切割完畢而遺留該
    處之森林主產物扁柏木17塊（總材積共0.192立方公尺，市
    價約新臺幣2萬6880元，山價為2萬6,765元），搬至前揭自
    用小客貨車上而得手，旋即使用該車輛將所竊得之扁柏木塊
    搬運離開現場。嗣於同日15時許，其駕車行經嘉義縣阿里山
    鄉省道台18線公路89公里處時，為警攔檢查獲，並扣得扁柏
    木17塊（已發還行政院農業委員會林務局嘉義林區管理處）
    。
二、案經嘉義縣警察局竹崎分局報告臺灣嘉義地方法院檢察署檢
    察官偵查起訴。
    理  由
一、本件被告蕭宏雄所犯係死刑、無期徒刑、最輕本刑為3年以
    上有期徒刑以外之罪，亦非高等法院管轄第一審案件，且被
    告於本院準備程序中，已就被訴事實為有罪之陳述，經告知
    簡式審判程序之旨後，被告及檢察官對於本件改依簡式審判
    程序審理均表示同意，經本院合議庭依刑事訴訟法第273條
    之1第1項規定，裁定本件由受命法官獨任以簡式審判程序加
    以審理，是本件之證據調查，依刑事訴訟法第273條之2規定
    ，不受同法第159條第1項、第161條之2、第161條之3、第16
    3條之1及第164條至第170條有關證據提示、交互詰問及傳聞
    證據等相關規定之限制，合先敘明。
二、上開犯罪事實，業據被告坦承不諱，核與證人即行政院農委
    會林務局嘉義林區管理處（以下簡稱嘉義林管處）阿里山工
    作站技術士劉啟同於警詢、偵查中證述情節相符（見警卷第
    4、5頁及偵卷第29、30頁），復有嘉義林管處函送之森林被
    害告訴書、森林被害報告（處理）單、國有林產物被害價金
    查定書、被害臺灣扁柏樹頭材積調查表、贓木遺留材積調查
    表、嘉義縣警察局竹崎分局贓物認領保管單、責付保管書、
    樹頭被害位置圖、盜伐臺灣扁柏角材軌跡圖、現場勘查照片
    16張（見警卷第10至12頁、偵卷第19至27頁）等在卷可稽。
    足認被告上開任意性自白與事實相符，堪予採信。本件事證
    明確，被告犯行堪以認定。
三、按森林係指林地及其群生竹、木之總稱。而所謂森林主產物
    ，依國有林林產物處分規則第3條第1款之規定，係指生立、
    枯損、倒伏之竹木及餘留之根株、殘材而言。是森林主產物
    ，並不以附著於其生長之土地，仍為森林構成部分者為限，
    尚包括已與其所生長之土地分離，而留在林地之倒伏竹、木
    、餘留殘材等，至其與生長土地分離之原因，究係出於自然
    力或人為所造成，均非所問；他人盜伐後未及運走之木材，
    仍屬於林地內之森林主產物。森林法第50條所定之竊取森林
    主副產物，並不以自己所盜伐者為限，縱令他人盜伐而仍在
    森林內，如予竊取，仍應論以森林法之竊取森林主產物罪（
    最高法院93年度臺上字第860號判決意旨參照）。查本件被
    告所竊取之臺灣扁柏殘材，雖係不詳姓名盜伐所留下，然該
    殘材既仍係在森林內，為林務管理機關所管領支配之下，被
    告猶於上開林班地竊取森林主產物臺灣扁柏後，再以車號2U
    -2500號自用小客貨車將竊得之臺灣扁柏木搬運下山，核其
    所為，係犯森林法第52條第1項第6款之竊取森林主產物，為
    搬運贓物使用車輛之加重竊取森林主產物罪。審酌被告為專
    科畢業之智識程度、品行、目前與太太、3個小孩分別為9個
    月、國一生及四技二年級生等共同生活之狀況，目前從事遊
    樂區導覽之工作，其為牟取不法所得而盜取他人之前盜伐所
    遺留臺灣扁柏殘材之犯罪動機及手段，產生破壞自然生態之
    結果、所行竊之臺灣扁柏木價值約2萬6,880元，及其犯罪後
    坦承犯行等一切情狀，量處如主文之刑，並諭知易科罰金之
    折算標準。
四、末按犯森林法第52條之加重竊取森林主、副產物罪，應併科
    之罰金以贓額2倍以上5倍以下為其額度。且贓額之計算，係
    以原木山價為準，並不以交易價格之市價為準（最高法院47
    年臺上字第1095號判例旨意旨參照）。而本件被告竊得臺灣
    扁柏木材積為0.192立方公尺，其每立方公尺市價為140,000
    元，而生產費用包括人力搬運費每立方公尺514元、人力裝
    卸費用每立方公尺51元、卡車搬運費用每立方公尺33元一情
    ，有嘉義林區管理處大埔事業區國有林產物處分價金查定書
    1紙在卷可參（見偵查卷第21頁），其山價應為市價總額扣
    除生產費用，準此，本件贓額應為2萬6,765元【計算式為（
    0.192×140,000元）－0.192×（514元＋51元＋33元）＝
    26,765元（元以下4捨5入）】。本院衡以被告涉案情節等情
    ，依森林法第52條之規定，併科2倍贓額即5萬3,530元之罰
    金，並依刑法第42條第3項之規定就罰金刑部分諭知易服勞
    役之折算標準。
據上論斷，應依刑事訴訟法第273條之1第1項、第299條第1項前
段，森林法第52條第1項第6款，刑法第11條前段、第41條第1項
前段、第42條第3項前段，判決如主文。
本案經檢察官李鵬程到庭執行職務。
中    華    民    國   100    年    9     月    16    日
                  刑事第四庭    法  官  王慧娟
以上正本證明與原本無異。
如不服本判決應於收受判決後10日內向本院提出上訴書狀，並應
敘述具體理由；其未敘述上訴理由者，應於上訴期間屆滿後20日
內向本院補提理由書（均須按他造當事人之人數附繕本）「切勿
逕送上級法院」。告訴人或被害人如對於本判決不服者，應具備
理由請求檢察官上訴，其上訴期間之計算係以檢察官收受判決正
本之日期為準。
中    華    民    國   100    年    9     月    16    日
                                書記官  高文靜
附錄本案論罪科刑法條：
森林法第52條（加重竊取森林主、副產物罪）
竊取森林主、副產物而有左列情形之一者，處6月以上5年以下有
期徒刑，併科贓額2倍以上5倍以下罰金：
一、於保安林犯之者。
二、依機關之委託或其他契約，有保護森林義務之人犯之者。
三、於行使林產採取權時犯之者。
四、結夥二人以上或僱使他人犯之者。
五、以贓物為原料，製造木炭、松節油、其他物品或培植菇類者
    。
六、為搬運贓物，使用牲口、船舶、車輛，或有搬運造材之設備
    者。
七、掘採、毀壞、燒燬或隱蔽根株，以圖罪跡之湮滅者。
八、以贓物燃料，使用於礦物之採取，精製石灰、磚瓦或其他物
    品之製造者。
前項未遂犯罰之。
第1項第5款所製物品，以贓物論，沒收之。